【裁判字號】    92,台上,6166
【裁判日期】    921106
【裁判案由】    違反毒品危害防制條例
【裁判全文】
最高法院刑事判決                              九十二年度台上字第六一六六號
    上  訴  人  甲○○
右上訴人因違反毒品危害防制條例案件，不服台灣高等法院高雄分院中華民國九十二
年七月三十一日第二審判決（九十二年度上訴字第一一０九號，起訴案號：台灣屏東
地方法院檢察署九十年度偵字第六五０七號），提起上訴，本院判決如左：
    主  文
原判決撤銷，發回台灣高等法院高雄分院。
    理  由
本件原判決認定上訴人甲○○明知海洛因屬毒品危害防制條例第二條第二項第一款所
列管之第一級毒品，非經主管機關許可，不得擅自販賣，竟意圖牟利，基於販賣第一
級毒品海洛因之犯意，以其所有之0000000000號行動電話機具為聯絡工具
，於民國九十年九月間某日，在屏東市○○路某超商前，以新台幣（下同）五百元之
價格，販賣海洛因一包（量少許）予陳嬿羽。嗣上訴人於九十年十月十三日因車禍受
傷住在屏東縣屏東市寶健醫院第一一０五號病房治療，警方接獲線報得知上述病房內
有人施用毒品，乃於同月十四日十時許到場查緝，當場在上訴人身上查獲海洛因一包
（淨重０點四公克，包裝重０點二三公克，此部分持有海洛因犯行，因被告撤回上訴
而告確定）、注射針筒及吸管各一支。警方在上述病房內查緝上訴人後不久，蔡幸容
及鄭有明二人先後到場欲探望上訴人，警方發覺該二人行跡有異，當場在蔡幸容身上
查獲海洛因一包，在鄭有明身上查獲上訴人先前轉讓之海洛因一包（淨重０點一公克
，包裝重０點二公克）。警方遂將上訴人、蔡幸容、鄭有明三人帶回警局偵訊，適陳
嬿羽於同日十時二十三分許，以0000000000號行動電話撥打上訴人所有之
0000000000號行動電話，欲再向上訴人購買一千元海洛因，警員林文政接
聽後佯稱是上訴人，並允諾出售海洛因予陳嬿羽，乃與陳嬿羽約在屏東市○○路與永
福路口會面交易，陳嬿羽不知有異，於同日十一時五十分許，依約前往上述路口欲交
易時，為警當場逮捕，嗣依陳嬿羽之供述，查悉上訴人上述販賣第一級毒品犯行等情
因而維持第一審關於論處上訴人販賣第一級毒品罪刑部分之判決，駁回上訴人在第二
審之上訴，固非無見。
惟查：(一)、原判決理由欄一(二)以證人陳嬿羽於九十年十月十四日十時二十三分許，以
其持用之行動電話撥打上訴人之行動電話予上訴人時，警員林文政接聽電話後，發現
陳嬿羽欲向上訴人購買海洛因，林文政乃佯稱是上訴人，並與陳嬿羽約在某路口交易
，於陳嬿羽到場後將之逮捕之事實，用以佐證陳嬿羽於警訊及偵查中所述其曾於九十
年九月間向上訴人購買海洛因等情，為可採信之理由。然查警員林文政取走上訴人之
行動電話接聽陳嬿羽撥打之上開電話，有無經上訴人之同意或依法定程序合法接聽？
如未經上訴人之同意，且未依法定程序接聽，則其取得上開證據之程序難謂適法，其
有無證據能力，依刑事訴訟法第一百五十八條之四之規定，應審酌人權保障及公共利
益之均衡維護。究竟實情為何？該證據是否有證據能力？原審未調查、說明，顯有可
議。(二)、犯罪事實應依證據認定，有罪之判決書應於理由內記載認定犯罪事實所憑之
證據及其認定之理由，否則即有理由不備之違法。原判決認定在上訴人身上查獲之毒
品一包為海洛因（淨重為０‧四公克，包裝重為０‧二三公克），惟原判決並未說明
該包扣押物為海洛因所憑之證據與理由，自有理由欠備之疏誤；又原判決認定上訴人
使用之0000000000號行動電話手機為上訴人所有供聯絡販毒所用之物，而
予宣告沒收，但原判決未說明認定該手機為上訴人所有之證據與理由，亦有未合。上
訴意旨指摘原判決違背法令，尚非全無理由，應認有發回更審之原因。
據上論結，應依刑事訴訟法第三百九十七條、第四百零一條，判決如主文。
中      華      民      國    九十二    年     十一     月      六      日
                              最高法院刑事第十二庭
                                  審判長法官  陳  正  庸
                                        法官  賴  忠  星
                                        法官  王  居  財
                                        法官  張  清  埤
                                        法官  林  開  任
      右正本證明與原本無異
                                              書  記  官
中      華      民      國    九十二    年     十一     月     十二     日


司法院資訊處製作；財團法人民間司法改革基金會備份。
